臺灣臺中地方法院刑事判決　　　　　　　96年度易字第1024號
公　訴　人　臺灣臺中地方法院檢察署檢察官
被　　　告　甲○○
選任辯護人　張崇哲律師
　　　　　　楊佳勳律師
上列被告因恐嚇取財案件，經檢察官提起公訴（96年度偵字第61
3號）本院合議庭裁定由受命法官獨任進行簡式審判程序，判決
如下：
    主  文
甲○○幫助意圖為自己不法之所有，以恐嚇使人將本人之物交付
，處有期徒刑參月，如易科罰金，以新臺幣壹仟元折算壹日。
    犯罪事實
一、甲○○於民國95年9月間，見報紙廣告刊登租用金融機構帳
    戶之訊息，而撥打廣告所留電話與不詳姓名年籍之成年男子
    聯絡後，能預見若提供金融機構帳戶供不詳身分之人使用，
    可能遭利用於遂行財產上犯罪之目的，其因缺錢花用，竟仍
    基於幫助恐嚇取財之不確定故意，於95年9月20日下午2、3
    時許，在臺中市第一廣場附近，將其前向臺中縣太平市長億
    郵局所申請開立局號：0000000號、帳號：0000000號帳戶之
    存簿、金融卡（含密碼）及印章，以20天新台幣（下同）1
    萬2千元之對價，出租予上開不詳姓名、年籍之成年男子，
    幫助該男子所屬犯罪集團為恐嚇取財犯行時，作為存匯款及
    提款帳戶使用，任由他人藉以遂行恐嚇取財犯罪。嗣上開恐
    嚇取財集團成員即基於意圖為自己不法所有之犯意聯絡，於
    95 年9月23日上午9時30分許，撥打電話予乙○○，佯稱係
    乙○○之子，表示自己因為幫朋友作保而遭人抓走，接著由
    另名集團成員向乙○○恫嚇稱，因為乙○○之子幫朋友作保
    ，該朋友已經跑路，所積欠60萬元債務必須由乙○○之子償
    還，否則就要對渠不利等語，致乙○○信以為真，而心生畏
    懼，恐其子遭遇不測，乃依該集團成員指示，旋於同日上午
    前往嘉義縣民雄鄉○○路○段83號臺灣中小企業銀行自動櫃
    員機，轉帳3萬元至甲○○之上開郵局帳戶內，復於同日上
    午10時42分許、中午12時許，前往嘉義縣民雄鄉民雄郵局，
    分別匯款7萬元及9千元至甲○○之上開郵局帳戶內。嗣乙○
    ○發覺受騙而報警處理，始經警循線查獲上情。
二、案經乙○○訴由臺中縣警察局霧峰分局報請臺灣臺中地方法
    院檢察署檢察官偵查起訴。
    理  由
一、按本件被告甲○○所犯係死刑、無期徒刑、最輕本刑為3年
    以上有期徒刑以外之罪，其於準備程序就前揭被訴事實為有
    罪之陳述，經受命法官告知簡式審判程序之旨，並聽取其與
    公訴人之意見後，本院認無不得或不宜改依簡式審判程序進
    行之處，爰依刑事訴訟法第273條之1第1項，裁定本件由受
    命法官獨任進行簡式審判程序，合先敘明。
二、訊據被告甲○○對其有於上揭時地，將其所開立上開長億郵
    局帳戶之存摺等資料，提供予真實姓名年籍不詳之成年男子
    使用之犯罪事實坦承不諱，且該真實姓名年籍不詳之成年男
    子及其所屬犯罪集團成員所為之前述恐嚇取財犯行，亦據被
    害人乙○○於警詢中指訴綦詳，並有被告甲○○之郵政存簿
    儲金立帳申請書等開戶資料及帳戶交易明細影本、乙○○匯
    款之郵政國內匯款執據、嘉義縣警察局民雄分局民興派出所
    受理詐騙帳戶通報警示、詐騙電話簡便格式表、陳報單、受
    理各類案件紀錄表、受理刑事案件報案三聯單等附卷可稽。
    又按刑法上之故意，分直接故意（確定故意）與間接故意（
    不確定故意），「行為人對於構成犯罪之事實，明知並有意
    使其發生者」為直接故意，「行為人對於構成犯罪之事實，
    預見其發生而其發生並不違背其本意者」為間接故意；一般
    人至金融機構開設帳戶並非難事，如非為詐欺或恐嚇取財犯
    罪等不法目的，依常情並無捨棄自己帳戶而迂迴收受他人帳
    戶使用之理，是被告對於該真實姓名年籍不詳之成年男子可
    能將其帳戶用來作為恐嚇取財等非法用途上，應有所預見，
    且不違背其本意，其竟仍提供其帳戶予該真實姓名年籍不詳
    之成年男子使用，足見該真實姓名年籍不詳之成年男子將被
    告帳戶用來作為恐嚇取財之用，為被告所容認及允許。另查
    金融機構帳戶可供款項之存匯、提領，係一般人均可輕易申
    請開設，並無任何資格條件之限制，且金融存款帳戶，事關
    存戶個人財產權益之保障，其與存戶印鑑章、提款卡結合，
    專屬性、私密性更形提高；除非本人或與本人具密切關係之
    人，難認有何理由可自由流通使用該存摺；一般人亦均有應
    妥為保管存摺或提款卡，以防止存摺或提款卡被他人冒用之
    認識，縱有特殊情況偶有將存摺、提款卡交付他人之需，亦
    必深入瞭解其用途後始行提供使用，實乃吾人日常生活經驗
    與事理；且存摺、提款卡等有關個人財產、身分之物品，如
    淪落不明人士手中，極易被利用為與財產犯罪有關之犯罪工
    具；而與他人於身分上不具密切關係之人，竟要求他人提供
    帳戶以為使用，此等行為，客觀上已屬可疑，且顯係供為某
    非正當資金進出使用，而隱瞞其流程及行為人身分曝光之不
    法意圖亦可預見；若此之社會現實，恆係一般人本於日常生
    活經驗即可體察，被告對此自應有所預見，是被告提供其所
    開設之帳戶時，應有幫助他人犯恐嚇取財罪之不確定故意，
    堪可認定。綜此，本件事證至臻明確，被告幫助恐嚇取財犯
    行，洵堪認定。
三、按刑法上之幫助犯，係對於犯罪與正犯有共同之認識，而以
    幫助之意思，對於正犯資以助力，而未參與實施犯罪之行為
    者而言（最高法院88年度臺上字第1270號判決意旨參照）。
    經查該真實姓名年籍不詳之成年男子及其所屬恐嚇取財集團
    成員，於取得被告上開郵局帳戶後，基於意圖為自己不法所
    有之犯意聯絡，以電話恐嚇乙○○，致被害人乙○○轉帳匯
    款至被告所提供之前揭帳戶內，核該真實姓名年籍不詳之成
    年男子及其所屬恐嚇取財集團成員所為，係犯刑法第346條
    第1項之恐嚇取財罪。被告甲○○將上開郵局帳戶交給該不
    詳年籍姓名之成年男子所屬犯罪集團恐嚇取財，顯係基於幫
    助他人恐嚇取財之犯意，且所為提供帳戶予他人之行為係屬
    刑法恐嚇取財罪構成要件以外之行為，其既以幫助他人犯罪
    之意思而參與犯罪構成要件以外之行為，核其所為，係犯刑
    法第30條第1項、第346條第1項之幫助恐嚇取財罪。被告幫
    助他人犯罪，為從犯，應依刑法第30條第2項之規定，按正
    犯之刑減輕之。
    爰審酌被告本件行為時係高職在學學生，竟出租帳戶供他人
    使用，非惟幫助行恐嚇取財者遂行取財目的，同時使其得以
    隱匿其真實身分，減少遭查獲之風險，愈使其肆無忌憚，加
    深犯罪之猖獗，惟念及被告本身並未實際參與本件恐嚇取財
    之犯行，責難性較小，所生危害非鉅，出租帳戶尚未取得租
    金，且被告於本院審理中坦承犯行，犯後態度尚稱良好等一
    切情狀，量處如主文所示之刑，併諭知易科罰金之折算標準
    ，以資懲儆。
據上論斷，應依刑事訴訟法第273條之1第1項、第299條第1項前
段，刑法第30條第1項、第346條第1項、第30條第2項、第41 條
第1項前段，刑法施行法第1條之1，判決如主文。
中　　華　　民　　國　　96　　年　　4 　　月　　17　　日
  　 　　　　　　　　臺灣臺中地方法院刑事第十六庭
                            法　官　張智雄
上為正本係照原本作成
如不服本判決，應於判決送達後10日內，向本院提出上訴狀，上
訴於臺灣高等法院臺中分院(須附繕本)。
                            書記官  樓希英
中　　華　　民　　國　　96　　年　　4 　　月　　17　　日
附錄本案論罪科刑法條
中華民國刑法第346條：
意圖為自己或第三人不法之所有，以恐嚇使人將本人或第三人之
物交付者，處6月以上5年以下有期徒刑，得併科1千元以下罰金
。
以前項方法得財產上不法之利益，或使第三人得之者，亦同。
前二項之未遂犯罰之。
